【裁判字號】    97,訴,779
【裁判日期】    980630
【裁判案由】    菸酒稅法
【裁判全文】
高雄高等行政法院判決
                                       97年度訴字第779號
                             .
原      告  甲○○○○○○○
訴訟代理人  江大寧  律師
            王仁聰  律師
上  一  人
複  代理人  蔡淑媛  律師
被      告  財政部高雄市國稅局
代  表  人  乙○○  局長
訴訟代理人  丙○○
上列當事人間菸酒稅法事件，原告不服財政部中華民國97年7月
21日臺財訴字第09713509800號訴願決定，提起行政訴訟，本院
判決如下：
    主  文
原告之訴駁回。
訴訟費用由原告負擔。
    事實及理由
一、緣原告以經營菸酒批發為業，於民國92年1月至93年6月產製
    並銷售未經課徵菸酒稅之「米之露」米酒1,680瓶，計1,008
    公升；「米之露」料理酒52,042瓶，計31,225.2公升，經被
    告查獲，初查除核定補徵菸酒稅新臺幣（下同）87萬3,434
    元外，並按補徵稅額處2倍之罰鍰計174萬6,800元（計至百
    元）。原告不服，申請復查，未獲變更，提起訴願，經訴願
    決定將原處分（復查決定）關於課徵米之露「米酒」1,680
    瓶菸酒稅及全部罰鍰部分撤銷，由被告另為處分，其餘訴願
    駁回。原告就關於「米之露」料理酒，補稅68萬6,954元部
    分仍表不服，遂提起本件行政訴訟。
二、本件原告主張︰
    緣原告係經營菸酒批發之營利事業。92年1月11日及8月25日
    分別進口「米之露」料理酒18,000瓶及46,780瓶，玻璃瓶裝
    ，容量為0.6公升，實裝0.2公升，酒精濃度為60％。因原告
    為大盤商，不會直接販售料理米酒予零售商，而係將所有料
    理酒供應給經銷商「皓中企業社」，再由該社自行販售給下
    游商行。又因皓中企業社要求原告「跳開發票」，即直接開
    立發票予向皓中企業社購買料理米酒之商行。故本件私下產
    製及販售未依法課徵酒稅者，應為皓中企業社。且該社登記
    及營業地址為高雄縣仁武鄉○○村○○街704號1樓，與萬事
    達企業公司（下稱萬事達公司）相同，而皓中企業社之負責
    人劉芷菱與萬事達公司負責人鍾志宏為夫妻，萬事達公司於
    94年12月1日因進貨取得之「米之露」米酒有雜質，委請中
    原製酒股份有限公司進行換裝行為，而有產製私酒之行為，
    遭高雄市政府處以10萬元罰鍰處分，可證萬事達公司曾將進
    貨取得之「米之露」米酒行換裝行為，則皓中企業社亦有可
    能會將本件之「米之露」料理米酒進行換裝等語。並聲明求
    為判決：訴願決定及原處分（復查決定含原核定處分）關於
    「米之露」料理酒52,042瓶，計31,225.2公升，補稅68萬6,
    954元部分均撤銷。
三、被告則以︰
    原告於92年1月11日及8月25日分別進口「米之露」料理酒18
    ,000瓶及46,780瓶（皆為酒精成分60％，每瓶0.2公升，玻
    璃瓶裝，含鹽5%），惟其92年1月至93年6月銷售期間之買受
    人等表示向原告進貨取得之「米之露」料理酒，其容器為0.
    6公升之寶特瓶裝計52,042瓶，與原告進口之酒類不同，且
    該期間原告之帳載資料並無進貨該等相同包裝之「米之露」
    料理酒，有買受人等說明書、談話紀錄及存貨分類帳等可稽
    ，足堪認定原告產製並銷售系爭產品，原告雖否認上開事實
    ，惟無法提出相關佐證資料，以實其說，所訴無足採信。原
    告係經營菸酒批發之營利事業，自92年1月至93年6月營業期
    間，未辦菸酒稅廠商登記及產品登記，經被告查獲產製並銷
    售未經課徵菸酒稅之「米之露」料理酒52,042瓶，計31,225
    .2公升，被告依法核定補徵菸酒稅68萬6,954元（22元×0.6
    公升×52,042瓶），並無不合等情，資為抗辯，並聲明求為
    判決駁回原告之訴。
四、上揭事實概要欄所載之事實，已經兩造分別陳明在卷，並有
    被告菸酒稅核稅額通知書、菸酒稅核稅額繳款書、95年度財
    高國稅法違字第1Ｚ000000000號處分書、違章案件罰鍰繳款
    書、財政部97年7月21日臺財訴字第09713509800號訴願決定
    書附本院卷及原處分卷可稽，洵堪信實。原告提起本件訴訟
    ，無非係以：原告所進口之「米之露」料理酒僅直接販售給
    皓中企業社，並因該社要求跳開發票，而直接開立發票給向
    皓中企業社購買料理米酒之零售商，故本件私下產製及販售
    未依法課徵酒稅者，應為皓中企業社，且該社負責人劉芷菱
    之配偶鍾志宏，為萬事達公司之負責人，而兩家公司登記及
    營業地址均為高雄縣仁武鄉○○村○○街704號1樓，萬事達
    公司因進貨之「米之露」米酒有雜質，而有換裝產製私酒之
    行為，遭高雄市政府處以10萬元罰鍰處分，可證皓中企業社
    亦有可能會將本件之「米之露」料理米酒進行換裝云云，資
    為爭議。經查：
（一）按「本法用詞定義如下：1.產製：包括製造、分裝等有關
      行為。．．．3.酒：．．．（五）料理酒：以穀類或其他
      含澱粉之植物性原料經糖化後加入酒精製得產品為基酒；
      或直接以釀造酒、蒸餾酒、酒精為基酒；加入0.5％以上
      之鹽，添加或不添加其他調味料，調製而成供烹調用之酒
      。」「菸酒稅於菸酒出廠或進口時徵收之。」「酒之課稅
      項目及應徵稅額如下：．．．5.料理酒：每公升徵收新臺
      幣22元。」「菸酒產製廠商除應依菸酒管理法有關規定，
      取得許可執照外，並應於開始產製前，向工廠所在地主管
      稽徵機關辦理菸酒稅廠商登記及產品登記。」「產製廠商
      當月份出廠菸酒之應納稅款，應於次月15日以前自行向公
      庫繳納，並依照財政部規定之格式填具計算稅額申報書，
      檢同繳款書收據向主管稽徵機關申報。．．．。」「納稅
      義務人有下列逃漏菸酒稅及菸品健康福利捐情形之一者，
      除補徵菸酒稅及菸品健康福利捐外，．．．：1.未依第9
      條規定辦理登記，擅自產製應稅菸酒出廠者。」分別為行
      為時菸酒稅法第2條第1款、第3款第5目、第3條第1項、第
      8條第5款、第9條、第12條第1項及第19條第1款所明定。
（二）次查，原告以經營菸酒批發為業，於92年1月11日及8月25
      日分別進口「米之露」料理酒18,000瓶及46,780瓶，酒精
      成分60％，每瓶0.2公升，玻璃瓶裝，含鹽5%，惟原告自9
      2年1月24日起至93年6月30日止，銷售如附表所示之「米
      之露」料理酒52,042瓶(其買受人及數量均如附表所載)，
      其或為酒精成分為13%至15%、19%、20%、22%，或為容量
      為0.6公升，或為容器為寶特瓶裝，與上述原告進口之酒
      類明顯不同，且該期間原告之帳載資料，亦無進貨該等相
      同包裝之「米之露」料理酒等情，此為兩造所不爭執，並
      有原告93年5月7日於被告之談話紀錄、原告營利事業登記
      公示資料、上揭料理酒進口報單、原告92年度銷售進口米
      之露料理酒與其實際銷售予營業人是否同一進口酒類查核
      明細表、附件所示買受人之談話筆錄及所提出之說明書附
      於本院卷及原處分卷可稽。原告雖主張其係應皓中企業社
      之要求，而跳開發票予向皓中企業社購買料理米酒之零售
      商，故本件私下產製及販售未依法課徵酒稅者應為皓中企
      業社云云。惟觀諸前揭附件所示買受人之談話筆錄及所提
      出之說明書，均已指明前述之「米之露」料理酒52,042瓶
      為其等向原告所購買，並未陳明係直接向皓中企業社購買
      ，再由原告開發票之事實，核與皓中企業社94年5月24日
      之說明書載稱：「（一）本行號所購之米之露為瑞盛洋行
      所發售之產品，．．．。（二）裝品容量0.6公升，酒精
      濃度20％，寶特瓶裝。」等語相符。是原告主張：其所進
      口之「米之露」料理酒僅直接販售給皓中企業社，並因該
      社要求跳開發票，而直接開立發票給向皓中企業社購買料
      理米酒之零售商，故本件私下產製及販售未依課徵酒稅者
      ，應為皓中企業社云云，自非可採。另查，原告所主張：
      萬事達公司因進貨之「米之露」米酒有雜質，而有換裝產
      製私酒之行為，遭高雄市政府處以10萬元罰鍰處分乙節，
      縱然屬實，亦無從遽認原告前述販售之「米之露」料理米
      酒52,042瓶確亦遭皓中企業社所換裝無訛，是亦無從據此
      為原告有利之認定。原告為經營菸酒批發之營利事業，自
      92年1月至93年6月營業期間，未申辦菸酒稅廠商登記及產
      品登記，擅自產製並銷售未經課徵菸酒稅之「米之露」料
      理酒52,042瓶，計31,225.2公升，被告依法核定補徵菸酒
      稅68萬6,954元（22元×0.6公升×52,042瓶），自無違誤
      。
五、綜上所述，本件原告未申辦菸酒稅廠商登記及產品登記，擅
    自於92年1月至93年6月間產製並銷售未經課徵菸酒稅之「米
    之露」料理酒52,042瓶，計31,225.2公升，從而，被告依菸
    酒稅法第19條第1款規定，核定補徵菸酒稅68萬6,954元，並
    無違誤。訴願決定就此部分予以維持，亦無不合。原告起訴
    意旨求為撤銷，為無理由，應予駁回。
六、據上論結，本件原告之訴為無理由，依行政訴訟法第98條第
    1項前段，判決如主文。
中    華    民    國     98    年     6   月    30    日
            高雄高等行政法院第四庭
                        審判長法官  楊  惠  欽
                              法官  蘇  秋  津
                              法官  林  勇  奮
以上正本係照原本作成。
如不服本判決，應於判決送達後20日內向本院提出上訴書狀，其
未表明上訴理由者，應於提起上訴後20日內向本院提出上訴理由
書（須按對造人數附繕本）；如於本判決宣示或公告後送達前提
起上訴者，應於判決送達後20日內補提上訴理由書（須附繕本）
。未表明上訴理由者，逕以裁定駁回。
中    華    民    國    98    年    6     月    30    日
                            書記官  林  幸  怡


司法院資訊處製作；財團法人民間司法改革基金會備份。
